最　高　行　政　法　院　判　決
　　　　　　　　　　　　　94年度判字第00111號
上　訴　人　乙○○
被 上訴 人　財政部臺北市國稅局
代　表　人　甲○○
上列當事人間因綜合所得稅事件，上訴人對於中華民國92年11月
28日臺北高等行政法院92年度簡字第325號判決，提起上訴。本
院判決如下：
　　主  文
上訴駁回。
上訴審訴訟費用由上訴人負擔。
　　理  由
一、本件上訴人在原審起訴主張：(一)按上訴人之配偶離家出走十
    幾年，上訴人一來不知該如何申報綜合所得稅，再者平時需
    照顧罹患心臟病之慈母，致延誤申報綜合所得稅，並非故意
    不申報。又上訴人生計本已困難，要再繳納高額罰鍰，無異
    雪上加霜。另被上訴人未依所得稅法第78條規定協助及催促
    納稅義務人依限辦理結算申報，而同法第80條、第81條亦規
    定稽徵機關接到結算申報書後，應派員調查，核定其所得額
    及應納稅額，被上訴人未依法行事，一再執詞推卸責任，是
    被上訴人所為處分顯有違誤，為此訴請撤銷訴願決定及原處
    分之判決。
二、被上訴人則以：(一)按「納稅義務人之配偶，及合於第17條規
    定得申報減除扶養親屬免稅額之受扶養親屬，有前條各類所
    得者，應由納稅義務人合併報繳。」、「納稅義務人應於每
    年2月20日起至3月底止，填具結算申報書，向該管稽徵機關
    ，申報其上一年度內構成綜合所得總額或營利事業收入總額
    之項目及數額，以及有關減免、扣除之事實，並應依其全年
    應納稅額減除暫繳稅額及尚未抵繳之扣繳稅額，計算其應納
    之結算稅額，於申報前自行繳納。但短期票券利息所得之扣
    繳稅款不得減除。」，為行為時所得稅法第15條第1項及第
    71條第1項所明定。又「納稅義務人已依本法規定辦理結算
    申報，但對依本法規定應申報課稅之所得額有漏報或短報情
    事者，處以所漏稅額兩倍以下之罰鍰。」，復為所得稅法第
    110條第1項所明定。(二)本件初查以上訴人未辦理84年度綜合
    所得稅，而其配偶自行申報當年度綜合所得稅結算申報，遂
    合併核定綜合所得總額為1,375,041元，淨額為1,047,775元
    ，並就上訴人漏報營利、執行業務所得計1,014,275元，短
    漏所得稅額99,362元，按所漏稅額處罰鍰49,600元（計算式
    ：99,362×[(500×0.2＋1,013,775×0.5) / 1,014,275] =
    49,600，計至百元止）。(三)查所得稅法第78條規範結算申報
    之催報部分，稽徵機關得以公告方式為之，而關於每年度綜
    合所得稅結算申報事，包括被上訴人及其他稽徵機關均會透
    過媒體告知納稅義務人辦理結算申報之各注意事項，是上訴
    人對於被上訴人未協助及催促納稅義務人依限辦理結算申報
    一事，顯有誤解。又上訴人84年度有營利、執行業務所得，
    未依所得稅法第15條第1項及第71條第1項規定，辦理綜合所
    得稅結算申報，已有未合，被上訴人業已依法調查，並核定
    其所得額及應納稅額，上訴人亦於88年8月19日繳納84年度
    應納稅額在案，此有卷附稅額繳款書影本可稽，被上訴人並
    無上訴人所訴未依所得稅法第80條、第81條依法調查一事，
    是上訴人因漏報所得，經被上訴人依前揭法條規定，並衡其
    違章情節，按所漏稅額處罰鍰49,600元，並無違誤等語作為
    抗辯。
三、原審斟酌全辯論意旨及調查證據之結果以：(一)按「納稅義務
    人之配偶，及合於第17條規定得申報減除扶養親屬免稅額之
    受扶養親屬，有前條各類所得者，應由納稅義務人合併報繳
    。」、「納稅義務人應於每年2月20日起至3月底止，填具結
    算申報書，向該管稽徵機關，申報其上一年度內構成綜合所
    得總額或營利事業收入總額之項目及數額，以及有關減免、
    扣除之事實，並應依其全年應納稅額減除暫繳稅額及尚未抵
    繳之扣繳稅額，計算其應納之結算稅額，於申報前自行繳納
    。但短期票券利息所得之扣繳稅款不得減除。」，為行為時
    所得稅法第15條第1項及第71條第1項所明定。又「納稅義務
    人已依本法規定辦理結算申報，但對依本法規定應申報課稅
    之所得額有漏報或短報情事者，處以所漏稅額兩倍以下之罰
    鍰。」，復為所得稅法第110條第1項所明定。(二)本件上訴人
    未辦理84年度綜合所得稅結算申報，而其配偶許阮芳則自行
    辦理結算申報等情，有許阮芳84年度綜合所得稅結算申報書
    及核定書等影本附於原處分卷可稽。上訴人雖主張許阮芳離
    家出走十幾年，且其平時需照顧罹患心臟病之母親，致延誤
    申報綜合所得稅，並非故意不申報等語。惟查上訴人於本課
    稅年度與其配偶之婚姻關係係屬存續中，為上訴人所不爭，
    依法本應合併申報所得，且許阮芳亦已自行辦理結算申報，
    殊難以其事後所言遽認其有符合夫妻分居分別開單以及申報
    稅款之情形，自不能為何有利之證明。況上訴人於系爭年度
    有營利、執行業務所得計1,014,275元為上訴人所是認，自
    應於當年度課徵所得稅，身為納稅義務人之上訴人當知之甚
    詳，所言被上訴人未協助及催促其依限辦理結算申報云云，
    亦無解於其行政違章之成立。是被上訴人以上訴人於本年度
    仍在婚姻關係繫屬中，縱有分居情形，仍應將其當年度之各
    類所得申報，再依財政部76年3月4日台財稅第7519463號函
    釋，向被上訴人申請分別開單，故予以核算其當年度營利執
    行業務所得，合併計入上訴人系爭年度綜合所得額，即非無
    據。從而被上訴人以上訴人本年度漏未申報系爭所得，而予
    以補徵稅額，並課處罰鍰，揆諸首揭法條規定，並無違誤，
    因而為上訴人敗訴之判決。
四、按對於適用簡易程序之裁判提起上訴或抗告，須經本院許可
    ，且該許可以訴訟事件所涉及之法律見解具有原則性者為限
    ，行政訴訟法第235條定有明文。本件上訴意旨並未指出本
    件訴訟事件所涉及之法律見解具有原則性之爭執，且未依行
    政訴訟法第242條、第243條規定具體指出原判決有何違背法
    令之具體事由，其上訴於法本有未合。況原判決已指出上訴
    人系爭年度有營利，執行業務所得多達1,014,275元，早已
    逾應申報綜合所得稅之下限金額，縱上訴人與其配偶分居屬
    實，惟其配偶既能單獨申報綜合所得稅，上訴人難謂不能單
    獨申報綜合所得稅，參以「人民有依法律納稅之義務。」為
    憲法第19條所明定國民之基本義務。而所得稅法既經立法院
    制訂，一經總統頒佈，全國上下均應一體遵守，上訴人諉稱
    其不知有依所得稅法規定申報之義務，縱非故意，亦有過失
    ，依司法院釋字第275號解釋，自應補稅處罰。從而本件上
    訴意旨為無理由，應予駁回。
據上論結，本件上訴為無理由，爰依行政訴訟法第255條第1項、
第98條第3項前段，判決如主文。
中    華    民    國    94    年    4    月    28     日
                  第四庭審判長法  官　徐　樹　海
                              法  官　高　啟　燦
                              法  官　吳　錦　龍
                              法  官　黃　合　文
                              法  官　林  茂  權
以  上  正  本  證  明  與  原  本  無  異
中    華    民    國    94    年    4    月    29     日
　　　　　　　　　　　　　　　書記官　張　雅　琴
